最　高　行　政　法　院　裁　定
                                     100年度裁字第2716號
上  訴  人　陳喜一
訴訟代理人　賴淑惠　律師
被 上訴 人　內政部
代　表　人　江宜樺
上列當事人間撤銷土地徵收事件，上訴人對於中華民國100年5月
19日臺中高等行政法院99年度訴字第460號判決，提起上訴，本
院裁定如下：
　　主  文
上訴駁回。
上訴審訴訟費用由上訴人負擔。
　　理  由
一、按對於高等行政法院判決之上訴，非以其違背法令為理由，
    不得為之，行政訴訟法第242條定有明文。依同法第243條第
    1項規定，判決不適用法規或適用不當者，為違背法令；而
    判決有同條第2項所列各款情形之一者，為當然違背法令。
    是當事人對於高等行政法院判決上訴，如依行政訴訟法第24
    3條第1項規定，以高等行政法院判決有不適用法規或適用不
    當為理由時，其上訴狀或理由書應有具體之指摘，並揭示該
    法規之條項或其內容；若係成文法以外之法則，應揭示該法
    則之旨趣；倘為司法院解釋或本院之判例，則應揭示該判解
    之字號或其內容。如以行政訴訟法第243條第2項所列各款情
    形為理由時，其上訴狀或理由書，應揭示合於該條項各款之
    事實。上訴狀或理由書如未依此項方法表明，或其所表明者
    與上開法條規定不合時，即難認為已對高等行政法院判決之
    違背法令有具體之指摘，其上訴自難認為合法。
二、臺中市○○○○○○○路3段道路工程，需用所○○○區○
    ○○段1300地號等145筆土地，報經臺灣省政府民國77年3月
    28日77府地四字第30751號函核准徵收並一併徵收其地上物
    及同段1396地號等4筆公有土地上之地上物，其中私有土地
    及其地上物部分，由臺中市政府公告。茲上訴人以被上訴人
    85年1月5日台內地字第8575540號函釋，關於都市計畫規
    劃為後期發展區，並需擬定細部計畫以市地重劃方式整體開
    發之地區，其已以徵收方式取得之土地，應辦理撤銷徵收，
    據以申請無息繳回地價補償費，撤銷徵收其所有屬臺中市都
    市計畫後期發展區之臺中市○○區○○○段1362地號土地（
    下稱系爭土地），發還土地予其參與市地重劃云云。臺中市
    政府函復以75年2月22日前即已規劃本件計畫道路，系爭土
    地於該次變更都市計畫圖中並未標示斜線，非屬該通盤檢討
    案由農業區變更之範圍，亦非屬計畫書中所述由部分農業區
    變更為都市計畫發展用地指定為後期發展區之土地範圍，不
    符被上訴人85年函釋，歉難改參與市地重劃分配土地等語，
    未准撤銷土地徵收之申請。上訴人以系爭土地於臺中市政府
    75年2月22日公告之計畫圖說，為後期發展區範圍內，係屬
    臺中市都市計畫後期發展區已以徵收方式取得之道路用地，
    依被上訴人85年函釋，應准其無息繳回地價補償費辦理撤銷
    徵收云云，經被上訴人審議結果，系爭土地於66年1月18日
    公告臺中市第二、三、四期擴大修訂都市○○○○○○道路
    用地，非屬75年2月22日公告變更臺中市主要計畫（不包括
    大坑風景區）通盤檢討案農業區變更為住宅區，劃為優先發
    展區部分，其餘劃為後期發展地區部分之土地，無土地徵收
    條例第49條第1項各款應辦理撤銷徵收之情形，以98年12月
    23日台內地字第0980236105號函不予撤銷徵收。上訴人不服
    ，循序提起行政訴訟，為原審判決駁回，而提起本件上訴。
三、上訴人上訴主張略以：(一)、系爭土地於66年1月18日公告「
    臺中市第二、三、四期擴大都市○○○○○○○道路用地，
    惟75年變更都市計畫（通盤檢討），系爭土地已劃定為後期
    發展區應整體開發範圍線內土地，僅使用配置仍屬公共設施
    用地，因使用配置未變更自未在都市計畫書圖以斜斑線標示
    。惟都市計畫應依主要計畫書認定，並以「變更內容綜理表
    」說明解釋清楚，非僅以斜斑線標示認定。(二)、況依都市計
    畫書圖製作規則第15條第1項第2款規定「變更部分應於變更
    計畫圖上以斜斑線標示之」，惟臺中市政府75年公告變更都
    市計畫（通盤檢討）案中之計畫書本文並無規定變更計畫圖
    上未以斜斑線標示部分，非屬後期發展區範圍內之土地，系
    爭土地既屬後期發展區內土地，則後期發展區範圍內全部土
    地，自應均以市地重劃方式整體開發。(三)、再查第八○○○
    區○○○○路及永春東路坐落之土地，有與系爭土地同為66
    年1月18日公告「臺中市第二、三、四期擴大都市○○○○
    ○○○道路用地，而臺中市政府75年公告變更都市計畫書圖
    亦與系爭土地同為未標示斜斑線。然臺中市政府於78年辦理
    第八期重劃時，將文心南路及永春東路坐落之土地同時納入
    參與重劃分配土地，僅系爭土地未能依法納入臺中市整體開
    發地區（永春自辦市地重劃區）參與重劃分配土地，實有違
    平等原則。原判決以第八○○○區○○○○路及永春東路坐
    落之土地，其地主係以出具同意書保留未來重劃分配權乙節
    ，不僅有違事實，且憑據為何？卷內亦無任何證據資料，原
    判決顯非斟酌全辯論意旨及調查證據之結果，違反行政訴訟
    法第186條規定，有判決違背法令之違法。臺灣省政府於77
    年核准徵收系爭土地，並由臺中市政府公告徵收系爭土地，
    依臺中市政府75年公告變更都市計畫（通盤檢討）案計畫書
    內之規定，後期發展區應以「市地重劃方式，實施整體開發
    」否則不得發照建築，是臺中市政府就系爭土地有先開闢道
    路使用必要，自應先協調土地所有權人同意，惟臺中市政府
    公告徵收系爭土地時，並未提出地主得出具同意書保留未來
    重劃分配權利，已有違平等原則，亦未循都市計畫變更程序
    ，修正計畫書所訂開發方式，係屬違法徵收，原判決以系爭
    土地上訴人已領取地價補償費，推論本件非屬違法徵收，未
    加查證遽予判決，有判決不備理由之違法等語。經核，原判
    決業已就：(一)、本件依臺中市政府75年公告變更都市（通盤
    檢討）案計畫書記載，系爭被徵收土地並未依都市計畫書圖
    製作規則第15條第1項第2款規定以斜斑線標示，足證系爭被
    徵收土地並非該通盤檢討案「農業區變更為住宅區，劃為優
    先發展區部分；其餘劃為後期發展地區部分」範圍內之土地
    。是以系爭土地既屬都市○○道路○○○○道路用地部分都
    市計畫既未變更，且非屬75年公告劃為優先發展區或後期發
    展區之土地，而屬都市計畫法第15條第1項第6款規定之主要
    道路，非屬市地重劃開發之範圍，臺中市政府依法辦理徵收
    後開闢為道路，並未變更開發方式，足認顯已不合撤銷徵收
    之要件，自無依被上訴人83年8月30日函及85年1月5日函之
    規定，辦理撤銷徵收之適用。(二)、系爭土地事後位在永春自
    辦市地重劃區之細部計畫範圍線內，對於其已依原定都市計
    畫辦理徵收，亦不生影響。(三)、又系爭土地與上訴人主張臺
    中市八○○○區○○○○路及永春東路坐落之土地，其地主
    係以出具同意書保留未來重劃分配權，而未以徵收方式辦理
    之情形不同。(四)、而被上訴人83年函及85年1月5日函之規定
    ，係基於都市計畫中屬後期發展區之土地，都市計畫既已規
    定以市地重劃方式整體開發，可否未辦理市地重劃而先辦理
    徵收所為之釋示，與本案不屬市地重劃之情況亦不同。(五)、
    另上訴人提出原臺中縣臺中港特定區（市鎮中心）市地重劃
    座談會資料，該部分僅是計畫的說明而已，均尚難予以比附
    援引，而謂有違反平等原則之情形。(六)、再者，臺中市政府
    為辦理拓寬南屯路3段道路工程，經臺灣省政府核准徵收上
    訴人所有系爭土地，並經臺中市政府公告徵收，且上訴人已
    於77年5月19日委託他人領取徵收補償費完畢。而臺中市○
    ○○○○○路○段道路工程徵收計畫書所附徵收土地有無妨
    礙都市計畫證明書備考欄記載，該道路用地取得時限業已延
    長，徵收程序上並無違法之處等情，敘述甚詳。本件上訴人
    對於高等行政法院判決上訴，雖以該判決違背法令為由，惟
    核其上訴理由，無非係重述其於起訴已主張而為原審所不採
    之理由，並就原審取捨證據、認定事實之職權行使，指摘其
    為不當，或就原審已論斷者，泛言未論斷，而非具體表明合
    於不適用法規、適用法規不當、或行政訴訟法第243條第2項
    所列各款之情形，難認對該判決之如何違背法令已有具體之
    指摘。依首開規定及說明，應認其上訴為不合法。至原判決
    論及臺中市第八○○○區○○○○路及永春東路坐落之土地
    ，其地主係以出具同意書保留未來重劃分配權乙節，此有臺
    中市政府100年2月17日府授都計字第1000021235號函復被上
    訴人敘明甚詳(見原審卷第39頁)，並無上訴意旨所稱原判決
    認定有違事實而無所憑之違背法令情事，附此指明。
四、據上論結，本件上訴為不合法。依行政訴訟法第249條第1項
    前段、第104條、民事訴訟法第95條、第78條，裁定如主文
    。
中　　華　　民　　國　　100　 年　　11　　月　　17　　日
                    最高行政法院第一庭
                        審判長法官　鍾　耀　光
                              法官　黃　淑　玲
                              法官　鄭　小　康
                              法官　林　樹　埔
                              法官　陳　秀　

以  上  正  本  證  明  與  原  本  無  異
中　　華　　民　　國　　100　 年　　11　　月　　17　　日
　　　　　　　　　　　　　　　書記官　黃　淑　櫻